臺灣高等法院刑事判決
111年度上訴字第588號
上  訴  人  
即  被  告  楊雅評




選任辯護人  謝允正律師 (法扶律師)          
上列上訴人即被告因違反毒品危害防制條例案件，不服臺灣桃園
地方法院109年度訴字第1087號，中華民國110年10月27日第一審
判決（起訴案號：臺灣桃園地方檢察署109年度偵字第24260、24
272號），提起上訴，本院判決如下：
    主  文
原判決關於楊雅評部分撤銷。
楊雅評共同販賣第二級毒品，處有期徒刑參年捌月。未扣案之犯
罪所得新臺幣壹仟元沒收之，於全部或一部不能沒收或不宜執行
沒收時，追徵其價額。
    事  實
楊雅評與康惠嵐（業經原審判決確定）均知甲基安非他命係毒品
危害防制條例第2條第2項第2款所列管之第二級毒品，不得非法
持有及販賣，竟意圖營利，共同基於販賣第二級毒品之犯意聯絡
，於民國108年10月6日凌晨2時49分許，在林玉生位於桃園市○鎮
區○○○路000巷00號住處內，由康惠嵐與林玉生磋商毒品交易，議
定以新臺幣（下同）2,500元之價格，販賣第二級毒品甲基安非
他命1公克予林玉生，再由楊雅評自其包包內取出1公克之甲基安
非他命交與康惠嵐再交與林玉生，林玉生則於同日凌晨3時51分
許，以其名下中華郵政股份有限公司（下稱郵局）帳號000-0000
0000000000號帳戶轉帳1,000元至楊雅評名下之郵局帳號000-000
00000000000號帳戶，並當場交付現金1,500元與康惠嵐。
    理  由
甲、程序部分
壹、本件檢察官、辯護人就本判決所引被告以外之人於審判外陳
    述之證據能力均不爭執，亦未於言詞辯論終結前聲明異議，
    而被告經本院合法傳喚無正當理由於審理期日未到庭，其於
    上訴狀並未爭執上開證據之證據能力，本院審酌該等證據作
    成時並無不當取得情形，認以之作為本案證據亦屬適當，依
    刑事訴訟法第159條之5規定，均有證據能力。
貳、本判決所引用之其他非供述證據，查無違反法定程序取得之
    情形，依同法第158條之4反面解釋，均具證據能力。　
乙、實體部分
壹、得心證之理由
一、被告經本院合法通知無正當理由於審理期日未到庭陳述，其
    於偵查及上訴狀中，對事實欄所示共同販賣第二級毒品犯行
    坦承不諱（偵24272卷第79頁，本院卷第35頁），核與證人
    即共犯康惠嵐、證人林玉生於偵查及原審中之證述相符（偵
    24260卷第99-100、107-109頁，原審卷第113、337-351、35
    7頁），並有監視器錄影畫面截圖、網路郵局交易明細查詢
    畫面截圖、中華郵政股份有限公司109年4月24日儲字第1090
    102142號函暨帳戶基本資料及歷史交易清單、郵政存簿儲金
    簿封面及內頁影本（偵24260卷第47-51、129-135頁）可佐
    ，足認被告前開任意性自白與事實相符，應可採信。
二、販賣毒品係違法重罪行為，非可公然為之，而每次買賣之價
    量可能隨時依雙方關係深淺、資力、需求量及對行情之認知
    、來源是否充裕、查緝是否嚴謹、購買者被查獲時供述購買
    對象之可能風險評估等情形，而異其標準，非可一概而論，
    依照常理，苟無利可圖，應無甘冒被查緝法辦重刑之危險，
    平白無端從事販毒交易之理。被告與林玉生均稱彼此原本互
    不認識（偵24260卷第19、114頁，原審卷第339頁），若非
    無利可圖，被告當無甘冒遭查緝之風險而為販賣毒品，是其
    有從中賺取利益之意圖，當屬合理之認定，足見其確係基於
    營利之意圖而販賣第二級毒品甚明。
三、基上，本案事證明確，被告共同販賣第二級毒品甲基安非他
    命犯行堪以認定，應依法論科。
貳、論罪部分
一、新舊法比較
（一）按行為後法律有變更者，適用行為時之法律；但行為後之
      法律有利於行為人者，適用最有利於行為人之法律，刑法
      第2條第1項定有明文。又比較時應就與罪刑有關之共犯、
      未遂犯、想像競合犯、牽連犯、連續犯、結合犯，以及累
      犯加重、自首減輕暨其他法定加減原因（如身分加減）與
      加減例等一切情形，綜其全部罪刑之結果而為比較（最高
      法院107年度台上字第3758號判決意旨足資參照）。　
（二）被告為本案行為後，108年12月17日修正之毒品危害防制
      條例第4條第2項及第17條第2項規定，已於109年7月15日
      施行。修正前同條例第4條第2項規定「製造、運輸、販賣
      第二級毒品者，處無期徒刑或7年以上有期徒刑，得併科
      新臺幣1千萬元以下罰金」；修正後第4條第2項法定刑提
      高為「處無期徒刑或10年以上有期徒刑，得併科新臺幣1,
      500萬元以下罰金」。修正前第17條第2項規定「犯第4條
      至第8條之罪於偵查及審判中均自白者，減輕其刑」；修
      正後則為「犯第4條至第8條之罪於偵查及歷次審判中均自
      白者，減輕其刑」，而增加須於「歷次」審判中均自白，
      始得依該條項減輕之要件。
（三）經比較新舊法之結果，以修正前之規定對被告較為有利，
      依刑法第2條第1項前段規定，應適用行為時即修正前毒品
      危害防制條例論處。　　
二、核被告所為，係犯修正前毒品危害防制條例第4條第2項之販
    賣第二級毒品罪。被告就上開犯行與共犯康惠嵐有犯意聯絡
    與行為分擔，為共同正犯。又被告就本案犯行於偵查及本院
    審理時均自白，應依修正前毒品危害防制條例第17條第2項
    之規定，減輕其刑。
三、至辯護人雖為被告請求依刑法第59條規定減輕其刑（本院卷
    第98頁），惟該條之酌量減輕其刑，必須犯罪另有特殊之原
    因與環境等在客觀上足以引起一般同情，認為即予宣告法定
    低度刑期猶嫌過重者，始有其適用。被告所犯販賣第二級毒
    品罪，經依毒品危害防制條例第17條第2項規定減輕其刑後
    ，宣告刑之下限為有期徒刑3年6月，而被告販售第二級毒品
    甲基安非他命，危害他人身心健康、影響社會治安，犯罪情
    節並非輕微，尚難認量處減刑後之最低刑度，有何足以引起
    一般同情、猶嫌過重情形，自無情堪憫恕、法重情輕之情，
    辯護人此部分請求，難認有理。
參、撤銷改判及量刑之說明
一、原審認被告罪證明確，予以論罪科刑，固非無見。惟被告其
    後於本院審理中具狀坦承犯行，是本案量刑基礎已有不同，
    原審未及依修正前毒品危害防制條例第17條第2項規定予以
    減刑，其量刑已失所憑。被告提起上訴，請求減輕其刑，為
    有理由，應由本院予以撤銷改判。
二、爰以行為人責任為基礎，審酌被告有施用毒品前科，有本院
    被告前案紀錄表可憑，其明知甲基安非他命係毒品危害防制
    條例列管之第二級毒品，具成癮性且對人體有害，竟無視禁
    令，即意圖營利而為本案販賣第二級毒品犯行，助長毒品氾
    濫，所為危害社會秩序，參酌本件被告販賣毒品之對象單一
    、次數1次，販毒所得僅1,000元，兼衡其於本院中尚能坦承
    犯行，暨其犯罪動機、目的、分工與參與程度、智識程度與
    生活狀況等一切情狀，量處如主文第2項所示之刑。
肆、沒收部分
一、按犯罪所得，屬於犯罪行為人者，沒收之。但有特別規定者
    ，依其規定。前2項之沒收，於全部或一部不能沒收或不宜
    執行沒收時，追徵其價額。犯罪所得已實際合法發還被害人
    者，不予宣告沒收或追徵。刑法第38條之1第1項、第3項、
    第5項分別定有明文。又共同正犯之犯罪所得，沒收或追徵
    ，應就各人所分得之數額分別為之，所謂各人「所分得」，
    係指各人「對犯罪所得有事實上之處分權限」，法院應視具
    體個案之實際情形而為認定：倘若共同正犯各成員內部間，
    對於不法利得分配明確時，應依各人實際分配所得宣告沒收
    。
二、被告出售本案毒品予林玉生後，獲有1,000元之毒品價金（
    共犯康惠嵐另獲有1,500元之價金，業經原審諭知沒收確定
    ），為本件販賣毒品之犯罪所得，雖未扣案，應依第38條之
    1第1項前段、第3項規定宣告沒收，並於全部或一部不能沒
    收或不宜執行沒收時，追徵其價額。
伍、本件被告經合法傳喚，無正當理由未於審理期日到庭，有其
    個人基本資料查詢結果、本院出入監簡列表及送達證書等件
    在卷足憑，爰不待其陳述逕行判決。　　
據上論斷，應依刑事訴訟法第371條、第369條第1項前段、第364
條、第299條第1項前段，判決如主文。
本案經檢察官何嘉仁到庭執行職務。
中　　華　　民　　國　　111 　年　　5 　　月　　31　　日
                  刑事第二十五庭審判長法  官 邱滋杉
                                      法  官 陳彥年
                                      法  官 邱瓊瑩
以上正本證明與原本無異。
如不服本判決，應於收受送達後20日內向本院提出上訴書狀，其
未敘述上訴之理由者並得於提起上訴後20日內向本院補提理由書
（均須按他造當事人之人數附繕本）「切勿逕送上級法院」。
                                      書記官 桑子樑
中　　華　　民　　國　　111 　年　　5 　　月　　31　　日
附錄：本案論罪科刑法條全文
修正前毒品危害防制條例第4條第2項
製造、運輸、販賣第二級毒品者，處無期徒刑或7年以上有期徒
刑，得併科新臺幣1千萬元以下罰金。